【裁判字號】    94,訴,3603
【裁判日期】    950713
【裁判案由】    就業服務法
【裁判全文】
臺北高等行政法院判決
                                   94年度訴字第03603號
                              .
原      告  甲○○
被      告  臺北縣政府
代  表  人  乙○○縣長）住同.
訴訟代理人  丙○○
上列當事人間因就業服務法事件，原告不服行政院勞工委員會中
華民國94年11月4 日勞訴字第0940043881號訴願決定，提起行政
訴訟。本院判決如下：
    主  文
原告之訴駁回。
訴訟費用由原告負擔。
    事  實
一、事實概要：
    緣原告於91年12月6 日以洪曾碧瑞為受監護人名義，檢具由
    財團法人長庚紀念醫院林口分院（下稱林口長庚醫院）出具
    之「雇主申請聘僱家庭外籍監護工專用診斷證明書」向行政
    院勞工委員會（下稱勞委會）申請外籍監護工之聘僱許可，
    惟林口長庚醫院於93年10月22日以（93）長庚醫北字第4328
    號函復勞委會前開診斷證明書非該院所開立。勞委會遂於93
    年11月24日以勞職外字第0930204816B 號函移由被告查處。
    被告乃依就業服務法第5 條第2 項第5 款及第65條第1 項規
    定，於94年6 月27日以北府勞動字第0940458116號就業服務
    法罰鍰處分書處原告罰鍰新台幣（下同）30萬元（原處分書
    誤植原告之出生年月日與身分證字號，被告業於94年9 月30
    日以北府勞動字第0940691149號函更正）。原告不服，提起
    訴願，亦遭駁回，遂提起本件行政訴訟。
二、兩造聲明：
  (一)原告聲明：求為判決：撤銷原處分及訴願決定。
  (二)被告聲明：求為判決如主文所示。
三、兩造之主張：
甲、原告之主張：
  (一)按就業服務法規定，凡人民申請外籍監護工，需由政府立案
    之仲介公司辦理申請。本案原告之婆婆洪曾碧瑞於91年間因
    病亟需人照顧，原告乃全權委託訴外人青新國際開發有限公
    司（下稱青新公司）辦理申請聘僱外籍監護工。所需資料除
    青新公司指定需由原告提供者外，其餘由青新公司自行辦理
    ，故原告不知該公司之負責人林怡均竟以偽造之診斷證明書
    代辦申請許可，此有臺灣板橋地方法院檢察署94年度偵字第
    3042號不起訴處分書及臺灣桃園地方法院檢察署92年度偵字
    第4882號緩起訴處分書可資證明。
  (二)被告未經查核之動作，驟認該診斷書係為原告所偽造，然原
    告非該偽造診斷書之行為人，被告竟以非行為人之原告為處
    分之對象，認原告違反就業服務法第5 條第2 項之規定，依
    同法第65條第1項規定課予原告罰鍰之處分，實屬未當。
乙、被告之主張：
  (一)揆諸就業服務法相關規定，並未強制規定人民申請外籍監護
    工均需經由仲介公司申辦，雇主可選擇自行辦理或委由私立
    就業服務機構向中央主管機關提出聘僱外國人之申請，故原
    告謂人民申請外籍監護工，皆需經由政府立案的仲介公司辦
    理申請顯誤解法令，合先敘明。
  (二)按「雇主招募或僱用員工，不得有下列情事：．．．5.辦理
    聘僱外國人之申請許可、招募、引進或管理事項，提供不實
    資料或健康檢查檢體。」、「違反第5 條．．．第2 項．．
    ．第5 款．．．規定者，處新臺幣30萬元以上150 萬元以下
    罰鍰。」分別為就業服務法第5 條第2 項第5 款及第65條第
    1 項所明定。
  (三)查原告於91年12月6 日以婆婆「洪曾碧瑞」為受看護人名義
    ，填具雇主聘僱外籍勞工申請書，委請青新公司向勞委會申
    請外籍看護工，其所檢附之雇主申請聘僱家庭外籍監護工專
    用診斷證明書，業經林口長庚回函稱該證明書上之筆跡非診
    治醫師所為，病歷號碼不對，且診斷書所寫就診日期該院未
    有就診紀錄，因此該診斷書非該院所開立等語，因此原告使
    用不實診斷書向勞委會申請家庭看護工殆無疑議，違法事證
    明確；故原告違反上開規定事實，洵堪認定。
  (四)再查，原告訴稱此係青新公司所為，原告毫不知情，不得因
    此而處罰原告。惟「雇主聘僱外籍勞工申請書」之雇主名稱
    一欄既有原告之印文，且申請書上有原告所具言：本申請案
    係委任私立就業服務機構辦理，並聲明申請案所填寫資料及
    檢附文件等均屬實，如有虛偽，願負法律上之一切責任等語
    ，故原告對於所檢附資料是否有虛偽不實，仍應盡其注意義
    務，不因委託業者代辦而免責。再者，按「人民違反法律上
    之義務而應受行政罰之行為，法律無特別規定時，雖不以出
    於故意為必要，仍須以過失為其責任條件。但應受行政罰之
    行為，僅須違反禁止規定或作為義務．．．於行為人不能舉
    證證明自己無過失時，即應受處罰。」此為司法院釋字第
    275 號解釋意旨所明示，且勞委會所為外籍監護工之聘僱許
    可，其性質核屬授益之行政處分，檢具合法真實文件則為申
    請人取得聘僱許可之法定協力義務，而原告既為申請聘僱許
    可之行為主體，對於申請時所備具之文件自當盡相當之注意
    義務以確保其真實性，此等法定義務並不因原告將申請行為
    委任第三人處理即得加以免除，核其情節，卻未盡查證與注
    意之義務，能注意而未注意，難辭過失之責。
    理  由
一、原告起訴時，被告之代表人為林錫耀，94年12月20日改由乙
    ○○擔任，茲據新任代表人具狀承受訴訟，核無不合，應予
    准許。
二、按「為保障國民就業機會平等．．．雇主招募或僱用員工，
    不得有下列情事：一、．．．。五、辦理聘僱外國人之申請
    許可、招募、引進或管理事項，提供不實資料或健康檢查檢
    體。」、「雇主聘僱外國人工作，應檢具有關文件，向中央
    主管機關申請許可。．．．」、「違反第5 條第1 項、第2
    項．．．第5 款．．．規定者，處新臺幣30萬元以上150 萬
    元以下罰鍰。」為就業服務法第5條、第48條第1項前段及第
    65條第1 項所明定。又按「人民違反法律上之義務而應受行
    政罰之行為，法律無特別規定時，雖不以出於故意為必要，
    仍須以過失為其責任條件。但應受行政罰之行為，僅須違反
    禁止規定或作為義務，而不以發生損害或危險為其要件者，
    推定為有過失，於行為人不能舉證證明自己無過失時，即應
    受處罰。．．．。」亦經司法院釋字第275 號解釋在案。
三、查原告於91年12月6 日以洪曾碧瑞為受監護人名義，檢具由
    林口長庚醫院出具之「雇主申請聘僱家庭外籍監護工專用診
    斷證明書」，申請外籍監護工之聘僱許可，惟林口長庚醫院
    於93年10月22日以（93）長庚醫北字第4328號函勞委會前開
    診斷證明書非該院所開立，嗣經查証該診斷證明書係由青新
    公司負責人林怡均偽造等情，有雇主聘僱外籍勞工申請表、
    林口長庚醫院具名之雇主申請聘僱家庭外籍監護工專用診斷
    證明書、勞委會93年11月24日勞職外字第0930204816B 號函
    、林口長庚醫院93年10月22日（93）長庚醫北字第4328號函
    及臺灣板橋地方法院檢察署94年度偵字第3042號不起訴處分
    書附原處分卷可憑，原告對於上開診斷證明書係屬偽造一事
    ，亦不爭執，應堪認定屬實。惟原告否認有提供系爭偽造之
    診斷證明書之行為，陳稱其僅委託青新公司代為申請外籍監
    護工，並不知情青新公司陳怡均以偽造之診斷證明書申請，
    且雇主聘僱外籍勞工申請表上之印章亦非其所有及蓋用等如
    事實欄所載之主張。經查：
  (一)就業服務法第5 條第2 項第5 款之規定，屬於行政法之範疇
    ，而「人民違反法律上之義務而應受行政罰之行為，法律無
    特別規定時，雖不以出於故意為必要，仍須以過失為其責任
    條件。但應受行政罰之行為，僅須違反禁止規定或作為義務
    ，而不以發生損害或危險為其要件者，推定為有過失，於行
    為人不能舉證證明自己無過失時，即應受處罰。」亦經司法
    院釋字第275 號解釋在案，原告主張其並不知情亦未同意青
    新公司林怡均以偽造之診斷證明書代為申辦聘僱外籍勞工事
    宜，故對於林怡均以偽造之診斷證明書申辦聘僱外籍勞工之
    行為，不應由原告負責云云；本院以為「雇主聘僱外籍勞工
    申請表」係以原告之名義申請，而所檢具之診斷證明書又係
    偽造，已該當就業服務法第5 條第2 項第5 款以不實資料或
    健康檢查檢體申辦聘僱外國人之申請許可規定之行為，參照
    前揭解釋意旨，原告縱使無故意，亦應舉證證明其無過失始
    可免罰，核先敘明。
  (二)原告既將聘僱外籍監護工之申請事宜委託青新公司辦理（該
    公司由林怡均負責處理），雙方亦互有意思表示之合議，則
    林怡均即為原告之受任人，依法原告對於林怡均之行為應負
    使用人之責任，原告雖否認於「雇主聘僱外籍勞工申請表」
    上用印，然其應知悉聘僱外籍勞工需填載申請表向主管機關
    申請，其既委由林怡均代為申請，縱使林怡均為達其代辦目
    的而自行刻用原告之印章使用，仍於受委任事項範圍，原告
    自無從推卸其為申請人之責任。再，原告於91年6 月間即因
    替其母親鄭李雪鶴申請家庭監護工而委請青新公司辦理，知
    悉申請外籍監護工必須檢據醫院之診斷書，本次即91年12月
    6 日係替其婆婆洪曾碧瑞申請家庭監護工，仍委請青新公司
    代為辦理相關申請事宜，已知悉所有申請外籍監護工之手續
    及所需資料，竟未提供診斷證明書，僅委託青新公司林怡均
    處理，且申請書上亦經原告具言：「本申請案係委任私立就
    業服務機構辦理，並聲明申請案所填寫資料及檢附文件等均
    屬實，如有虛偽，願負法律上之一切責任等語」，此有卷附
    該申請書影本可稽，故原告對於所檢附資料是否有虛偽不實
    ，仍應盡其注意義務，不因委託業者代辦而免責。從而原告
    對於林怡均之取得系爭偽造之診斷證明書，若無故意，亦有
    應注意能注意而不注意之過失。原告主張其並不知悉亦未同
    意林怡均以偽造之診斷證明書代辦聘僱外籍監護工，應無可
    歸責性可言，亦屬無據。
四、綜上所述，被告據以認定原告違反就業服務法第5 條第2 項
    第5 款規定，依同法第65條第1 項之規定，於94年6 月27日
    以北府勞動字第0940458116號就業服務法罰鍰處分書處原告
    罰鍰30萬元係屬該規定之最低罰金額，故亦無裁量違法之情
    形，是原處分並無違法，訴願決定予以維持，亦無違誤。原
    告訴請撤銷為無理由，應予駁回。
五、家庭監護工係以申請人之申請行為為認定標準，原告雖於91
    年6 月間曾替其母親鄭李雪鶴申請家庭監護工，惟本件係為
    其婆婆洪曾碧瑞申請家庭監護工，二次申請行為各自獨立，
    並非成立一行為，故縱使原告91年6 月替母親鄭李雪鶴申請
    家庭監護工時已因使用偽造之診斷證明書而遭裁罰，仍不影
    響本件申請家庭監護工使用偽造之診斷證明書行為之成立，
    因之，原告不得主張前案之處罰圖免本件之處罰，且亦無所
    謂一行為數罰之情形，均併予明。
六、據上論結，本件原告之訴為無理由，爰依行政訴訟法第98條
    第3 項前段，判決如主文。
中    華     民    國    95    年    7    月    13    日
                       第三庭審判長法  官  姜素娥
                                   法  官  吳東都
                                   法  官  陳秀
上為正本係照原本作成。
如不服本判決，應於送達後20日內，向本院提出上訴狀並表明上
訴理由，如於本判決宣示後送達前提起上訴者，應於判決送達後
20日內補提上訴理由書（須按他造人數附繕本）。
中    華     民    國    95    年    7    月    13    日
                                   書記官  陳圓圓


司法院資訊處製作；財團法人民間司法改革基金會備份。
